【裁判字號】    99,抗,169
【裁判日期】    990929
【裁判案由】    拍賣抵押物
【裁判全文】
臺灣臺北地方法院民事裁定               99年度抗字第169號
抗  告  人  高吉開發股份有限公司
法定代理人  甲  ○
相  對  人  乙○○
上列當事人間聲請拍賣抵押物事件，抗告人對於民國99年8月9日
本院99年度司拍字第253號裁定提起抗告，本院裁定如下：
    主  文
抗告駁回。
抗告費用新臺幣壹仟元由抗告人負擔。
    理  由
一相對人於原審聲請意旨略以：第三人傅聖於民國99年1月8日以
  其所有如原裁定附表所示之不動產，為向相對人現在及將來所
  負債務之擔保，設定新臺幣（下同）480 萬元之最高限額抵押
  權，擔保債權確定期日為129 年1月6日，並經登記在案。嗣傅
  聖分別於99年1月7、18日，向相對人借款共380 萬元，並約定
  於同年4月6、18日清償。詎傅聖屆期並未依約清償，且上開不
  動產於99年1 月19日移轉登記予抗告人，爰聲請拍賣抵押物以
  資受償等語。
二本件抗告意旨略以：傅聖雖曾為相對人設定480 萬元之最高限
  額抵押權，惟實際借款僅140 萬元，且傅聖曾依約清償20萬元
  ，借款僅餘120 萬元；又相對人前已就傅聖簽發之同一本票債
  權聲請本票裁定，經本院於99年7月7日以99年度司票字第5614
  號裁定，准於140 萬元範圍內對傅聖之財產進行強制執行，相
  對人之債權已因前揭本票裁定准予強制行而獲保全，原審裁定
  准許相對人拍賣本件抵押物，已嚴重侵害抗告人之權益，原裁
  定為准許拍賣抵押物之裁定，顯係違誤，爰提起本件抗告等語
  。並聲明：原裁定廢棄，相對人在原審之聲請駁回。
三按抵押權人於債權已屆清償期而未受清償者，得聲請法院拍賣
  抵押物，就其賣得價金而受清償；次按不動產所有人設定抵押
  權後，得將不動產讓與他人。但其抵押權不因此而受影響，民
  法第873條第1項、第867 條分別定有明文。此等規定於最高限
  額抵押權準用之，此觀同法第881 條之17規定即明。又聲請拍
  賣抵押物屬非訟事件，法院所為准許與否之裁定，無確定實體
  法上法律關係存否之性質，於債權及抵押權之存否，並無既判
  力。故祇須其抵押權已經依法登記，且債權已屆清償期而未受
  清償，法院即應為准許拍賣之裁定。而對於此項法律關係有爭
  執之人，為保護其權利，得提起訴訟，以謀解決，不得僅依抗
  告程序聲明其爭執，並據為廢棄准許拍賣抵押物裁定之理由。
  最高法院94年度台抗字第270 號裁定意旨參照。經查，相對人
  主張之事實，業據其提出抵押權設定契約書、他項權利證明書
  、土地及建物登記謄本、借據等件為證，核屬相符，原法院裁
  定准予拍賣抵押物，於法並無不合。抗告人雖主張傅聖之借款
  僅餘120 萬元，且相對人已就同一債權聲請本票裁定准予強制
  執行，債權已獲保障，無由再重複准許本件拍賣抵押物裁定云
  云，縱認抗告人所述為真，惟其核屬實體事項之爭執，抗告法
  院於本件非訟程序中本不得審酌，且揆諸前開說明，法院就拍
  賣抵押物裁定事件，僅就抵押權已經依法登記，且債權已屆清
  償期而未受清償之形式要件而為審查，至其他所涉實體爭執，
  抗告人應依訴訟程序另謀解決，而非於非訟事件程序中為此爭
  執。從而，抗告意旨指摘原裁定不當，求予廢棄，為無理由，
  應予駁回。
四據上論結，本件抗告為無理由，依非訟事件法第55條第1 項、
  第2項、第46條、第21條第2項，民事訴訟法第495條之1第1項
  、第449條第1項、第78條，裁定如主文。
中    華    民    國    99    年    9     月    29    日
                  民事第六庭審判長法  官  傅中樂
                                  法  官  林春鈴
                                  法  官  姜悌文
以上為正本係照原本作成。
本裁定除以適用法規顯有錯誤為理由，不得再抗告。如提起再抗
告，應於收受後10日內委任律師為訴訟代理人向本院提出再抗告
狀。並繳納再抗告費新臺幣1,000元。
中    華    民    國    99    年    9     月    29    日
                                  書記官  羅振仁

司法院資訊處製作；財團法人民間司法改革基金會備份。
